臺北高等行政法院裁定　　　　　　　　　　　　　　　九十年度訴字第五八二二號
　　原　　　告　甲○○
　　　　　　　　送達代收人乙○.
　　被　　　告　內政部警政署入出境管理局
　　代　表　人　曾文昌（局長）
　　訴訟代理人　丙○○
右當事人間因入出國及移民法事件，原告不服內政部中華民國九十年八月七日台（九
十）內訴字第九○○五三一八號訴願決定，提起行政訴訟。本院裁定如左：
　　主  文
原告之訴駁回。
訴訟費用由原告負擔。
    理  由
一按行政訴訟法第四條第一項規定：人民因中央或地方機關之違法行政處分，認為損
  害其權利或法律上之利益，經依訴願法提起訴願而不服其決定者，得向高等行政法
  院提起撤銷訴訟。復按「行政訴訟原以官署之處分為標的倘事實上原處分已不存在
  則原告之訴因訴訟標的之消滅即應予以駁回。」最高行政法院（改制前為行政法院
  ）二十七年判字第二八號著有判例可稽。從而，向高等行政法院提起撤銷訴訟以行
  政處分存在為其前提要件，如行政處分業經原處分機關自行撤銷而不存在，自不得
  提起行政訴訟，原告如逕行對之提起行政訴訟，應認起訴不備其他要件，依行政訴
  訟法第一百零七條第一項第十款規定以裁定駁回之。
二緣法務部調查局調查嘉南高中公款被侵占弊案，以原告〔民國（以下同）九十年六
  月一日更名前為黃曙〕為該校前校長，涉嫌自八十七年四月間起，陸續挪用該校
  公款新台幣（以下同）二千餘萬元，致該校財務發生問題，積欠教職員工薪資及廠
  商貨款四千三百餘萬元，該校現任校長高鶴年、副校長即原告夫婦自九十年四月五
  日起即行蹤不明，有潛逃出境之虞等由，依入出國及移民法第六條第一項第五款規
  定，以九十年四月十七日（九○）防(二)字第九○○二二一八七號「申請入出境管制
  案件查核表」通知被告限制原告出境。被告乃以九十年四月二十四日（九○）境愛
  卿字第五三一三六號書函通知原告禁止出國。原告不服，主張法務部調查局嘉義縣
  調查站於九十年二月十六日傳訊原告，由於訊問之事項跨越數個年度，原告無法一
  一陳報，除就所記憶之事項提出說明外，迄今已逾三個月，該調查站並未再進一步
  傳訊，此期間原告除積極協助該校解決財務問題外，從未離開國境一步，殊不知法
  務部調查局究依何種標準，認定原告涉嫌重大經濟犯罪或刑事案件，又依何證據認
  定原告有禁止出境之必要等語，向內政部提起訴願，該部以九十年八月七日台（九
  十）內訴字第九○○五三一八號決定駁回，遂提起本件行政訴訟。
三惟查，原告之限制出境處分，案經法務部調查局以原告涉嫌侵占案，業經該局嘉義
  縣調查站於九十年十二月三十一日以義法字第九○四二八號移送書移請台灣嘉義地
  方法院檢察署（以下稱嘉義地檢署）偵辦為由，於九十一年一月二十四日以調防貳
  字第○九一二五○六○六一○號函請被告解除原告之出國限制，被告並以九十一年
  一月三十日（九十一）境愛卿字第一五一○四號書函通知原告在案（同案嘉義地檢
  署於九十一年一月十日嘉檢博宇字第六九六、六九七號函限制中），有被告提出之
  上開函影本附本院卷可按。本件原處分既經法務部調查局以業經移送嘉義地檢署偵
  辦，而函請被告解除限制出國而不存在，依首揭規定及判例意旨，原告自不得對之
  提起行政訴訟。原告對已撤銷之行政處分逕行提起本件行政訴訟，於法未合，應認
  起訴不備其他要件，以裁定駁回之。又原告之訴既不合法，則兩造實體上之主張，
  均無庸審究，附此敘明。
四依行政訴訟法第一百零七條第一項第十款、第一百零四條、民事訴訟法第九十五條
  、第七十八條，裁定如主文。
中　　　華　　　民　　　國　　九十一　　年　　　七　　　月　　十九  　　日
                 臺 北 高 等 行 政 法 院   第 一 庭
                                審 判 長 法  官　王立杰
                                         法  官　黃本仁
                                         法  官　陳雅香
右為正本係照原本做成。
如不服本裁定，應於送達後十日內，向本院提出抗告狀（須按他造人數附繕本）。
中　　　華　　　民　　　國　　九十一　　年　　　七　　　月　　 二十 　　日
                                         法院書記官 鄭聚恩
